【裁判字號】    94,重訴,130
【裁判日期】    950316
【裁判案由】    損害賠償
【裁判全文】
臺灣嘉義地方法院民事判決             94年度重訴字第130號
原      告  乙○○
            蕭陳水虹
上二人之
訴訟代理人  嚴庚辰律師
複代理人    陳國瑞律師
被      告  甲○○
                        26號.
上列當事人間損害賠償事件，本院判決如下：
    主  文
被告應給付原告乙○○參佰肆拾玖萬柒仟參佰伍拾元，即自民國
九十三年六月二十一日起至清償日止，按年息百分之五計算之利
息。
被告應給付原告蕭陳水虹參佰參拾貳萬柒仟貳佰伍拾元，即自民
國九十三年六月二十一日起至清償日止，按年息百分之五計算之
利息。
訴訟費用由被告負擔。
本判決得假執行。
    事  實  及  理  由
一、程序方面
 (一)按訴狀送達後，原告不得將原訴變更或追加他訴，但被告同
     意、擴張或減縮應受判決事項之聲明者，不在此限；被告於
     訴之變更或追加無異議，而為本案之言詞辯論者，視為同意
     變更或追加，民事訴訟法第255條第1項第1款、第3款、第2
     項分別定有明文。原告乙○○起訴請求「被告應給付原告新
     臺幣（下同）7,340,060元」，嗣於訴狀送達後之民國94年
     12 月16日具狀追加原告蕭陳水虹，並變更訴之聲明為「被
     告應給付原告乙○○3,497,350元。被告應給付原告蕭陳水
     虹3,327,250元」，所為核屬減縮應受判決事項之聲明，被
     告亦未加爭執而為言詞辯論，故原告所為前開變更均應予准
     許。
二、實體方面
（一）原告起訴主張：
  1、查，訴外人蕭李梅娥於民國93年6月21日21時某分許，駕駛
     車牌號碼3W-8899號自用小客車，自嘉義市○○路右側慢車
     道旁駛出且由東往西方向行駛，途經嘉義市○○路○段433
     巷口欲左轉彎時，不慎與同向由蕭鶴瑄所騎乘車牌號碼WCG
     -772號輕型機車發生擦撞，導致蕭鶴瑄所騎乘上開機車重
     心不穩而人車倒地，嗣蕭李梅娥見狀下車趨前欲將蕭鶴瑄
     扶起時，然此時被告因明知飲酒過量不得駕駛車輛 (已於
     93年6月32日20時45分許，在嘉義市○○街附近服用含有酒
     精成份之保力達B乙杯後，達不能安全駕駛動力交通工具之
     程度)，仍基於致交通公共危險之故意竟於同日21時40分許
     ，駕駛車牌號碼7330-FW號自用小客車行經上址，原應注意
     行車速度及注意車前狀況，而依當時情形天晴無雨，路面
     乾燥無缺陷，視距良好無障礙，無不能注意情事)竟疏未注
     意以高速撞上蕭鶴瑄、蕭李梅娥二人，使蕭鶴瑄受有頭部
     外傷導致顱內出血之傷害。斯時，被告明知肇車傷人竟未
     採取救護或其他必要措施，竟然加速馬力駕車逃逸，經警
     方循線查獲，行車鑑定報告認被告為肇事之原因。嗣經嘉
     義地檢署以過失致人於死罪求刑三年，嗣嘉義地方法院刑
     事庭判決十個月，合先敘明。
  2. 按「因故意或過失，不法侵害他人之權利者，負損害賠償責
     任。故  意以背於善良風俗之方法，加損害於他人者亦同
     。」、「違反保護他人之法律，致生損害於他人者，負賠
     償責任。」、「不法侵害他人致死者，對於支出醫療及增
     加生活上需要之費用或殯葬費之人，亦應負損害賠償責任
     。被害人對於第三人負有法定扶養義務者，加害人對於該
     第三人亦應負損害賠償責任。」、「不法侵害他人致死
     者，被害人之父、母、子、女及配偶，雖非財產上之損害
     ，亦得請求賠償相當之金額。」民法第184條、第192條第
     1項、第2項及第194條分別定有明文。職是，被告因違反道
     路交通安全規則第93條第1項第1款、第94條第3項、第114
     條第2款之規定而不法侵害蕭鶴瑄之生命權，原告身為被
     害人蕭鶴瑄之父、母親，自得依上開法文向被告請求損害
     賠償，茲計算損害賠償數額如下：
    （1）摩托車修復費用
         事發之際，被害人所有之WCG-772號輕型摩托車，受被
         告之撞擊，當場飛滾翻覆，完全毀損、報廢，所有物
         損害與被告姜俊宇之過失不法行為間顯有因果關係，
         故據此請求20,000元金錢賠償。
    （2）喪葬費支出、醫療費用340,600元。
    （3）慰撫金
         原告等含辛菇苦，歷經數十年風雨拉拔蕭鶴瑄長大，
         蕭鶴瑄自幼聰穎貼心、讀書勤奮，人見人愛。蕭鶴瑄
         常代父母處理家中事務，事親至孝。原告白髮人送黑
         髮人，原告等頓覺前途頹廢茫然，人前強顏歡笑，人
         後珠淚暗彈，其間生理、心理交相艱熬，事過經年，
         未嘗須臾緩之，如此身體、精神上之重大痛苦，均導
         因於被告嚴重過失行為所致。甚者，被告撞死人命卻
         被判十個月徒刑，迄今尚未賠償一分半文，逍遙法外
         (被告為求脫避責任，竟然向原告主張與被害人冥婚，
         要求抵銷一切賠償金)，被告見僅獲輕判即避談和解。
         原告等每思冤抑難曲，徹夜輾轉，痛苦錐心。詎料被
         告等竟提出種種飾詞、藉口，意欲逃遁其應承負之法
         律責任，原告不禁萌生天理何在、公道何存之感嘆。
         為此，原告請求被告等支付不法侵害他人身體健康之
         非財產上之損害，賠償5,200,000元之慰撫金（原告各
         請求2,600,000元）
      (4)扶養費
         本件，原告乙○○、蕭陳雪虹為被害人之父母，蕭秋
         水為33年12月8日出生，蕭陳雪虹為35年8月28日出生
         ，系爭交通事故於93年6月21日發生時，乙○○為59歲
         ，蕭陳雪虹為57歲，依台灣地區北部區域簡易生命表
         計算，乙○○尚有14年之餘命可受扶養，蕭陳雪虹則
         尚有21.94年餘命可受扶養 (男性為73.22歲；女性為
         78.94歲)，至為灼明。故原告等得分別請求14年、
         21.94年之扶養費。原告等育有3名子女，故扶養費應
         由子女3人平均分擔，以93年國民平均消費額154692元
         ，並依霍夫曼式計算法扣除百分之5中間利息後，蕭秋
         水一次可得請求被告連帶賠償之扶養費為536750元
         (公式：國民平均消費額×基數（平均餘命扣除中間利息
         ）×分擔應扶養人數)，其計算方式為：{154692×10.
         00000000(14年之霍夫曼係數)} ÷3；蕭陳雪虹以其21
         年之餘命，一次可得請求被告等連帶賠償之扶養費為
         727252元，其計算方式為：{154692×14.00000000(21
         年之霍夫曼係數)÷3 }。
  3、被告之重大違法行為業侵害蕭鶴瑄之生命權，原告等謹依
     民法第184條第1項前段、第184條第2項、第194條及第192
     條第1項、2項、第213條第1項、第2項）請求。並聲明：
     被告應給付原告乙○○2,497,350元，即自民國93年6月21
     日起至清償日止，按年息百分之5計算之利息。被告應給付
     原告蕭陳水虹3,327,250元，即自民國93年6月21日起至清
     償日止，按年息百分之5計算之利息。訴訟費用由被告負擔
     。本判決得假執行。
二、被告認諾原告之請求。
三、按當事人於言詞辯論時為訴訟標的之捨棄或認諾者，應本於
    其捨棄或認諾為該當事人敗訴之判決，民事訴訟法第384條
    定有明文。本件被告既對原告之請求為訴訟標的之認諾，則
    本院即應為被告敗訴之判決。從而，原告依民法侵權行為之
    法律關係，請求被告給付原告乙○○2,497,350元、原告乙
    ○○2,497,350元及均自93年6月21日起至清償日止，按週年
    利率5%計算之利息，為有理由，應予准許。
四、本件係本於被告認諾所為之判決，爰依職權宣告假執行。
五、據上論結，本件原告之訴為有理由，依民事訴訟法第78條、
    第389 條第1 項第1 款，判決如主文。
中    華    民    國    95    年    3    月    16    日
                  民一庭法  官      劉瓊雯
以上正本證明與原本無異
如對本判決上訴須於判決送達後20日內向本院提出上訴狀
中    華    民    國    95    年    3    月    16    日
                        書記官      李天祥


司法院資訊處製作；財團法人民間司法改革基金會備份。
